臺灣臺中地方法院民事判決
111年度沙簡字第105號
原      告  童劉月娥

被      告  胡洪雪琴
訴訟代理人  胡詔詠  
上列當事人間請求侵權行為損害賠償(交通事件)事件（本院110
年度沙簡字第797號），提起刑事附帶民事訴訟請求損害賠償（
本院110年度沙交簡附民字第25號），經本院刑事庭裁定移送前
來，本院於民國111年3月16日言詞辯論終結，判決如下：
    主      文
被告應給付原告新臺幣壹拾玖萬陸仟柒佰參拾捌元，及自民國一
一○年十月二十三日起至清償日止，按年息百分之五計算之利息
。
原告其餘之訴駁回。
本判決得假執行。但被告如以新臺幣壹拾玖萬陸仟柒佰參拾捌元
為原告預供擔保後，得免為假執行。
原告其餘假執行之聲請駁回。
    事實及理由
壹、程序方面：
    按訴狀送達後，原告不得將原訴變更或追加他訴，但擴張或
    減縮應受判決事項之聲明者，不在此限，民事訴訟法第255
    條第1項第3款定有明文。經查，本件原告起訴時聲明為：被
    告應給付原告新臺幣（下同）353,935元，及起訴狀繕本送
    達翌日起至清償日止，按年息百分之5計算之利息。嗣於民
    國111年3月16日言詞辯論期日，當庭陳明原告請求被告應給
    付之金額減縮為261,045元（如下述），核屬減縮應受判決
    事項之聲明，揆諸前開規定，自應准許。
貳、實體方面：
一、原告主張：被告於109年10月13日6時13分許，駕駛牌照號碼
    9657-ZE號自用小客車，沿臺中市梧棲區民生街由西往東方
    向行駛，行駛至設有行車管制號誌之臺中市梧棲區文化路2
    段與民生街交岔路口處，理應注意同車道後車超越前車時應
    與前車保持半公尺以上之間隔超過，並注意車前狀況，隨時
    採取必要之安全措施，依當時天候晴、晨光、柏油路面、乾
    燥無缺陷、無障礙物且視距良好，並無不能注意之情事，竟
    疏未注意及此，適原告騎乘牌照號碼BK7-678號普通重型機
    車，亦沿臺中市梧棲區民生街由西往東方向行駛於被告所駕
    駛車輛右前方，2車行駛進入上開路口時，因被告前揭之疏
    忽，2車發生擦撞，原告人車倒地而受有左側遠端鎖骨骨折
    、左足第五腳趾近位趾骨骨折、頸部扭挫傷等傷害。原告受
    有以下之損害：㈠醫療費用部分：126,645元；㈡看護費用1日
    以1,100元計算，原告請求30日，共為33,000元；㈢工作損失
    ，期間為3個月，每月以基本工資計算，為71,400元；㈣精神
    慰撫金30,000元；以上總計為261,045元。另就本件車禍之
    發生，依原告所提臺中市車輛行車事故鑑定委員會之鑑定意
    見書，原告並沒有過失責任，應由被告負全部過失責任，車
    禍後原告已領取強制責任險理賠64,307元。為此，原告依民
    法第184條第1項前段、第2項、第191條之2、第193條第1項
    、第195條第1項前段侵權行為之法律關係，提起本件訴訟請
    求被告給付。並聲明：被告應給付原告261,045元，及自起
    訴狀繕本送達翌日起至清償日止，按年息5%計算之利息。願
    供擔保請求准予宣告假執行。
二、被告答辯略以：對於原告所提鑑定意見書，認由被告負全部
    過失責任無意見，就原告請求部分，被告除就工作損失有爭
    執，認原告所提里長證明不能代表原告有在市場工作，另慰
    撫金部分，認原告請求金額過高外，其餘部分均不爭執，並
    請求扣除原告所領取強制責任險理賠之金額。並聲明：原告
    之訴駁回。
三、得心證之理由：
  ㈠原告主張被告於109年10月13日6時13分許，有上揭過失傷害
    行為，致原告人車倒地而受有左側遠端鎖骨骨折、左足第五
    腳趾近位趾骨骨折、頸部扭挫傷等傷害，有本院110年度沙
    交簡字第797號刑事判決書所認定之犯罪事實、童綜合醫療
    社團法人童綜合醫院（下稱童綜合醫院）一般診斷書（見附
    民卷第47頁）等為證，並為兩造所不爭執，自堪信為真實。
    又本件被告對原告主張應由被告負全部之過失責任不爭執，
    自亦堪信為真正。
  ㈡按因故意或過失，不法侵害他人之權利者，負損害賠償責任
    ；不法侵害他人之身體或健康者，對於被害人因此喪失或減
    少勞動能力或增加生活上之需要時，應負損害賠償責任；不
    法侵害他人之身體者，被害人雖非財產上之損害，亦得請求
    賠償相當之金額；民法第184條第1項前段、第193條第1項、
    第195條第1項前段分別定有明文。查被告因過失肇致發生本
    件車禍並致原告受有損害等情，有如前述，原告請求被告賠
    償其因上述車禍所受損害，自均屬有據，茲就原告請求之金
    額應否准許，分述如下：
　⒈醫療費用126,645元、看護費用33,000元部分，既據原告提出
    相關醫療單據，且上開一般診斷書亦表示原告需人照顧一個
    月等情，並均為被告所不爭執，故原告請求上開金額之損害
    ，均有理由。
　⒉工作損失71,400元部分：原告原主張其於本件事故發生前，
    每月收入35,000元，因受傷後需休養4個月，本請求被告賠
    償14萬元（計算式：35,000元×4月＝140,000元），惟因原告
    之收入並未報稅，且一般診斷書僅記載建議休養三個月，故
    改請求以基本工資計算三個月損害71,400元等語，則為被告
    所否認，並以前詞置辯。經查：
  ⑴原告係於109年10月13日至童綜合醫院急診，經診察受有左側
    遠端鎖骨骨折、左足第五腳趾近位趾骨骨折等傷勢，於109
    年10月19日手術行左鎖骨骨折復位術併骨釘骨板內固定手術
    ，需人照顧一個月，建議休養三個月等情，有原告所提上開
    一般診斷書在卷可憑（參附民卷第47頁）。復審酌原告於本
    件侵權行為發生當時雖已年滿73歲，但原告確已在梧棲傳統
    市場自營賣菜工作20餘年等情，有原告所提臺中市梧棲區安
    仁里里長證明在卷可稽（參本院卷第81頁），則原告因本件
    傷害行為之傷勢，致無法從事菜市場賣菜工作，應堪認定。
　⑵本院審酌原告所受上開傷勢之程度，認其受傷無法工作之期
    間，以一般診斷書所述之3個月應為適當，雖原告主張每月
    賣菜收入35,000元，並未提出任何證據以實其說，且為被告
    所否認，惟參酌行政院核定109年度基本工資每月為23,800
    元，本院審酌原告在事發時之身體健康狀態、社會經驗等方
    面，認原告在通常情形下，每月可獲取之薪資收入為行政院
    核定之109年度基本工資23,800元，亦稱合理，自應以基本
    工資每月23,800元作為原告通常情形下取得之工作收入之標
    準。從而，原告因本件受傷導致無法工作之期間為3個月，
    依上述原告以每月23,800元薪資收入計算結果，原告上開不
    能工作期間之損失，即為71,400元（計算式：基本工資23,8
    00元日×3月＝71,400元），為有理由，應予准許。被告抗辯
    原告無法主張，自為無理由。
　⒊精神慰撫金30,000元部分：按慰藉金之賠償須以人格權遭遇
    侵害，使精神上受有痛苦為必要，其核給之標準固與財產上
    損害之計算不同，然非不可斟酌雙方之身份資力、加害程度
    及其他各種情形核定相當之數額（最高法院51年度台上字第
    223號民事裁判意旨參照）。查原告因本件交通事故而受有
    上開傷害，於109年10月19日手術行左鎖骨骨折復位術併骨
    釘骨板內固定手術，業如前認定，顯見原告之身體及精神，
    確實因前開被告之過失傷害行為而受有相當痛苦，爰審酌原
    告受傷程度，並參酌雙方稅務電子閘門財產所得調件明細表
    （見本院卷第43-50頁），斟酌兩造之身分、地位、經濟能
    力，及原告因此所受精神上痛苦之程度等一切情狀，認原告
    請求被告賠償精神慰撫金30,000元，尚屬適當，應予准許。
  ⒊綜上以析，原告受有損失之金額合計為261,045元（計算式：
    126,645＋33,000＋71,400＋30,000＝261,045）。
  ㈢按保險人依本法規定所為之保險給付，視為被保險人損害賠
    償金額之一部分，被保險人受賠償請求時，得扣除之，此觀
    強制汽車責任保險法第32條規定即明。原告已領取強制責任
    險64,307元，業據原告陳述明確，並為被告所不爭執，依上
    開規定，原告得請求之賠償金額應扣除上開已獲理賠之金額
    。扣除後，原告得請求金額為196,738元（計算式：261,045
    －64,307＝196,738）。
  ㈣按給付無確定期限者，債務人於債權人得請求給付時，經其
    催告而未為給付，自受催告時起，負遲延責任。其經債權人
    起訴而送達訴狀，或依督促程式送達支付命令，或為其他相
    類之行為者，與催告有同一之效力，民法第229條第2項定有
    明文。又遲延之債務，以支付金錢為標的者，債權人得請求
    依法定利率計算之遲延利息。但約定利率較高者，仍從其約
    定利率；應付利息之債務，其利率未經約定，亦無法律可據
    者，週年利率為5%，民法第233條第1項及第203條亦有明文
    。本件原告對被告之前揭損害賠償債權，既經原告起訴而送
    達訴狀，被告迄未給付，當應負遲延責任。是原告請求被告
    給付附帶民事起訴狀繕本送達被告翌日即自110年10月23日
    起至清償日止，依照年息5%計算之法定遲延利息，核屬有據
    ，應予准許。
四、綜上所述，原告依侵權行為之法律關係，請求被告給付原告
    196,738元，及自110年10月23日起至清償日止，按年息5%計
    算之利息，為有理由，應予准許，逾此部分請求則無理由，
    應予駁回。
五、本件依民事訴訟法第427條第2項第11款規定適用簡易程序所
    為被告敗訴之判決，依同法第389條第1項第3款規定，應依
    職權宣告假執行，本院並依職權，宣告被告預供擔保後得免
    為假執行之金額。至原告敗訴部分，其假執行之聲請失所附
    麗，應予駁回。
六、本件事證已臻明確，原告其餘提出之攻擊方法及證據，經審
    酌後核與判決結果不生影響，爰不一一論述，附此敘明。
七、本件訴訟係原告提起刑事附帶民事訴訟，由本院刑事庭依刑
    事訴訟法第504條第1項規定移送前來，依同條第2項規定免
    繳納裁判費，且本院審理期間，亦未增加其他必要之訴訟費
    用，並無訴訟費用負擔問題，故無庸為訴訟費用負擔之諭知
    。
八、結論：依民事訴訟法第436條第2項、第389條第1項第3款、
    第392條第2項，判決如主文。　　　　
中　　華　　民　　國　　111 　年　　3 　　月　　30　　日
                  沙鹿簡易庭   法  官  黃建都
以上為正本係照原本作成。
如不服本判決，應於送達後20日內，向本院提出上訴狀並表明上
訴理由，如於本判決宣示後送達前提起上訴者，應於判決送達後
20日內補提上訴理由書（須附繕本）。如委任律師提起上訴者，
應一併繳納上訴審裁判費。
中　　華　　民　　國　　111 　年　　3 　　月　　30　　日
                               書記官